最高法院民事判決　　　　　　　　　　　　　　　八十七年度台上字第二七○○號
　　上 訴 人　張玉童
　　被上訴人　林志星
右當事人間請求侵權行為損害賠償事件，上訴人對於中華民國八十七年一月五日台灣
高等法院台南分院判決（八十五年度重訴字第二○號），提起一部上訴，本院判決如
左：
    主  文
原判決關於駁回上訴人新台幣一百三十一萬六千零五十四元本息之訴及該訴訟費用部
分廢棄，發回台灣高等法院台南分院。
    理  由
本件上訴人主張：被上訴人於民國八十四年三月二十七日下午五時四十三分許，駕駛
ＳＮ－七二○五號自用小客車，沿當時施工完畢，尚未開放通行之雲林縣土庫鎮○○
道路，由東往西方向行駛，途經該路與信義路限制時速六十公里之無號誌交岔路口，
疏未注意減速慢行，作隨時停車之準備，仍以時速七十公里超速行駛，適伊騎乘ＭＧ
Ｗ－一二八號重機車沿信義路由南往北駛經該交岔路口，被上訴人一時煞停不及，撞
及機車，使伊人車倒地，摔入水溝，致伊頭部撕裂傷、右下肢腓骨、脛骨開放性骨折
，並造成吸入性肺炎。經送醫治療，計支出醫療費新臺幣（下同）四十萬七千九百零
四元，救護車資一萬六千五百元，機車毀損五萬元。伊業鐵工，月薪四萬五千元，現
年四十八歲，至六十歲為止尚有十二年，減少勞動能力之損失共五百十四萬六千二百
五十四元，精神受有痛苦，得請求慰藉金六十萬元等情。爰依侵權行為法則，求為命
被上訴人給付六百二十二萬六百五十八元，並加付法定遲延利息之判決（原審判准三
十三萬零五百七十四元本息，駁回上訴人其餘之請求，上訴人僅對其中之一百三十一
萬六千零五十四元本息部分提起上訴）。
被上訴人則以：上訴人通行該交叉路口，未注意幹道來車，減速慢行，由支道駛出
，以原速度通過，同為肇事原因，上訴人與有過失，應減輕或免除伊之賠償金額。車
禍發生後，經伊將上訴人送醫，於同年六月五日完成治療，並為其付清全部醫藥費用
計八萬一千四百七十六元。且上訴人稱其日薪一千八百元、月薪四萬五千元，均無法
提出繳稅之證明等語。資為抗辯。
原審以：查被上訴人於上開時地，駕駛自用小客車，途經限制時速六十公里之無號誌
交岔路口，疏未注意減速慢行，作隨時停車之準備，仍以時速七十公里超速行駛；適
上訴人騎乘重機車行經該路口，亦未注意幹道來車，貿然穿越，致二車相撞，上訴人
因而受有頭部撕裂傷、右下肢腓骨、脛骨開放性骨折，並造成吸入性肺炎，有關刑事
部分，業經判處被上訴人罪刑確定，有台灣雲林地方法院八十四年交易字第六八號、
原審法院八十五年度交上易字第四四九號判決可稽，堪信為真實。從而上訴人依侵權
行為法則，請求被上訴人賠償其損害，即屬正當。茲審酌如下： (一) 關於醫藥費部
分：上訴人主張因車禍在台中榮民總醫院等處治療，計支出醫藥費四十萬七千九百零
四元，有台中榮民總醫院，台灣省立雲林醫院、三仁醫院、台大醫學院附設醫院、長
庚紀念醫院之收據可稽，扣除被上訴人為其支出之醫藥費八萬一千四百七十六元，此
部分費用為三十二萬六千四百二十八元，應予准許。至所指其他救護車資計一萬六千
五百元部分，未據舉證以實其說，不應准許。 (二) 關於喪失勞動能力部分：據台中
榮民總醫院函覆，上訴人於八十四年一月三日因右側脛骨開放性骨折接受外固定手術
及補皮手術。於八十六年追蹤骨折已經癒合，外固定拔除，治療已告一段落。現不論
骨頭或軟組織，均已治癒。其右側踝部僵硬，只有三十度之活動性（正常背曲六十度
，正常蹠曲四十五度）。不會構成殘廢，但日常生活或工作，必須走動時其踝關節部
分受限云云。查上訴人係八十四年三月二十八日因急診住進台中榮民總醫院，八十四
年四月二十二日出院，有同院診斷證明書可稽，而被上訴人亦自承上訴人於同年六月
五日完成治療，則其所得請求喪失勞動能力之期間，應自八十四年三月二十八日起至
同年六月五日止，共七十日，依當年度基本工資一萬四千八百八十元核算，上訴人喪
失勞動能力之損失，為三萬四千七百二十元，應予准許，逾此部分之請求，則非有據
，不應准許。 (三) 關於精神慰藉金部分：斟酌兩造之身分、地位、經濟能力、上訴
人所受之痛苦程度，及被上訴人之過失程度等情狀，認以三十萬元為當，上訴人之請
求於此數額範圍內有理由，應予准許，逾此部分，則非有據，不應准許。至機車毀損
之賠償金五萬元部分，非因被上訴人犯罪致生之損害，自不應准許。綜上所陳，上開
上訴人所受損害金額之合計為六十六萬一千一百四十八元。再者，本件車禍經台灣省
嘉雲區車輛行車事故鑑定委員會鑑定結果，認被上訴人駕駛自小客車在未開放之道路
（超速行駛）與上訴人駕駛重機車行往交岔路口未注意右方來車同為肇事原因。上訴
人既與有過失，依民法第二百十七條第一項規定，認應減免被上訴人賠償金額二分之
一，計賠償上訴人三十三萬零五百七十四元為適當。爰判命被上訴人，如數給付上開
金額本息，駁回上訴人其餘之訴。
按道路修建，在未竣工，並經主管機關勘驗認可前，不得使用，此觀公路法第十九條
規定意旨自明。查本件肇禍地點係雲林縣土庫鎮○○道路與信義路之無號誌交岔路口
，而該外環道路係新建尚未開放通行之道路，被上訴人擅自違規闖入以高達七十公里
時速行駛等情，為原審所認定。此道路既屬禁止進入通行，則上訴人雖亦疏未注意右
方來車沿信義路由南向北穿越而有過失，惟其情節較諸被上訴人上述過失程度顯非等
同。乃原審未詳調查，研析本件事故發生之原因，具體比較雙方過失輕重及對損害發
生強弱之程度，泛謂兩造疏失同為肇禍原因，應各負二分之一過失責任，尚嫌速斷。
次查原審依職權向台中榮民總醫院函詢上訴人病情治療情況，據覆：上訴人於八十四
年一月三日因右側脛骨開放性骨折接受外固定手術及補皮手術，於八十六年追骨折
癒合，外固定拔除云云，有同醫院八十六年十一月七日中榮醫行字第七八七三號函
可稽（見原審卷一七五頁背面），準此，能否謂上訴人上述病情於八十四年六月五日
完成治療時，已完全治癒，而恢復原有勞動能力，亦非無疑。另關於精神慰藉金之量
定，原審並未說明兩造之身分、地位，及經濟能力之具體情狀，僅抽象斟酌上情，即
認定其金額以三十萬元為當，而駁回上訴人其餘之請求，亦嫌疏略。上訴論旨，指摘
原判決其敗訴部分為不當，求予廢棄，非無理由。
據上論結，本件上訴為有理由，依民事訴訟法第四百七十七條第一項、第四百七十八
條第一項，判決如主文。
中      華      民      國    八十七    年     十一     月     二十     日
                              最高法院民事第三庭
                                  審判長法官  范  秉  閣
                                        法官  朱  建  男
                                        法官  曾  煌  圳
                                        法官  許  澍  林
                                        法官  鄭  玉  山
      右正本證明與原本無異
                                              書  記  官
中      華      民      國    八十七    年     十二     月      八      日
